# 模版使用

国内 Word 和 LaTeX 模版占据论文排版的十之八九，特别是我校主要是用 Word 排版，目前 LaTeX 模版 只出现在理学院数学系少数方向，且不强制使用，此外，该模版已历时近十年，早就有些跟不上时代，比如说其使用环境 CTeX， 是很多年前的版本，目前网上已经找不到该版本，除了靠一代代地拷贝传递别无他法。并且，在新的操作系统上 (如 Windows 10) 经常出现兼容性问题。

排版数学公式是相当复杂的事情，

RStudio 有公式预览功能，

LaTeX 文档中有如此之多的反斜杠以致于不知什么时候一不小心的操作，在某个地方删除了，又要根据出错信息搜索整个文档定位问题。

因在学院给很多同学调过 LaTeX 错误，他们也不敢动模版，从师兄师姐那传下来的论文模版，其实就是一篇完整的论文，然后小心翼翼地替换。事实上，他们大多不会花时间去学 LaTeX，甚至连 《一份不太简短的 LaTeX 介绍》 都没有看过，我也很能理解他们，虽然是学数学和统计，可是毕业了准备吃这碗饭的却凤毛麟角，不从事学术就不会接触 LaTeX。 

闲话少叙，因此，我提供了一篇完整的论文作为模版，供使用者慢慢替换，特别是里面包含的各种各样的公式排版。


项目根目录的文件列表

```markdown
Thesis-Template-Bookdown/
├──  index.Rmd
├──  01-foundations.Rmd
├──  02-models.Rmd
├──  03-estimations.Rmd
├──  04-simulations.Rmd
├──  05-cases.Rmd
├──  06-summary.Rmd
├──  07-ack-author.Rmd
├──  08-appendix.Rmd
├──  09-references.Rmd
├──  _bookdown.yml
├──  _output.yml
├──  _common.R
├──  _render.R
├──  Makefile
├──  GBT7714-2005.bst
├──  book.bib
├──  code/
├──  latex/
├──  figures/
├──  preamble.tex
├──  README.md
└──  style.css
```

## 插图

图片布局设置

长方形图的尺寸设置

```
small.mar=TRUE
```

正方形图的尺寸设置

```
small.mar=TRUE,fig.asp=1,out.width="45%",fig.width=4.5
```

两行一列布局 2*1

```
small.mar=TRUE,fig.ncol=1,fig.sep="\\\\"
```

一行两列的两图并排 1*2

```
small.mar=TRUE,out.width="35%",fig.show='hold',fig.asp=1,fig.width=4.5
```


四个图 2*2 布局

```
small.mar=TRUE,out.width="35%",fig.asp=1,fig.width=4.5,fig.ncol=2,fig.sep = c("","\\\\","","")
```

```{r densCols,fig.cap="根据点的密度生成颜色",small.mar=TRUE,fig.asp=1,out.width="45%",fig.width=4.5}
x1 <- matrix(rnorm(1e3), ncol = 2)
x2 <- matrix(rnorm(1e3, mean = 3, sd = 1.5), ncol = 2)
x <- rbind(x1, x2)

dcols <- densCols(x)
graphics::plot(x, col = dcols, pch = 20, panel.first = grid())
# title(main = "n = 1000", xpd = TRUE)
```


```{r pressure,fig.cap="压力与温度的关系",small.mar=TRUE}
plot(pressure)
```

```{r air-passengers,fig.cap="时间序列图",small.mar=TRUE}
plot(AirPassengers)
```


```{r two-rows,fig.cap="2行1列布局",fig.subcap=c("压力与温度的关系","时间序列图"),small.mar=TRUE,fig.ncol=1,fig.sep="\\\\"}
plot(pressure)
plot(AirPassengers)
```


```{r two-cols,fig.cap="1行2列布局",fig.subcap=c("压力与温度的关系","时间序列图"),small.mar=TRUE,out.width="35%",fig.show='hold',fig.asp=1,fig.width=4.5}
plot(pressure)
plot(AirPassengers)
```


```{r two-rows-two-cols,fig.cap="2x2图布局",fig.subcap=rep("压力与温度的关系",4),small.mar=TRUE,out.width="35%",fig.asp=1,fig.width=4.5,fig.ncol=2,fig.sep = c("","\\\\","","")}
plot(pressure)
plot(AirPassengers)
plot(pressure)
plot(AirPassengers)
```

## 插表



----------- ------- --------------- -------------------------
   First    row                12.0 Example of a row that
                                    spans multiple lines.

  Second    row                 5.0 Here's another one. Note
                                    the blank line between
                                    rows.
----------- ------- --------------- -------------------------

: 没有编号的可以跨行的表格.

```{r kable}
library(dplyr)
library(kableExtra)
db <- mtcars[, 1:7]
db2 <- cbind(rownames(db), db)
colnames(db2) <- c("Methods", rep(c("Bias", "RMSE"), 3), "")
if (knitr::is_latex_output()) {
  kable(db2,
    format = "latex", booktabs = TRUE, escape = T, row.names = F,
    longtable = T, caption = "第1种类型的统计表格样式",
    linesep = c("", "", "", "", "", "\\midrule")
  ) %>%
    kable_styling(
      latex_options = c("hold_position", "repeat_header"),
      full_width = F, position = "center", repeat_header_method = "replace",
      repeat_header_text = "续表@ref(tab:kable)"
    ) %>%
    add_header_above(c(" ",
      "$\\\\sigma^2$" = 2, "$\\\\phi$" = 2,
      "$\\\\tau^2$" = 2, "$r=\\\\delta/\\\\phi$" = 1
    ), escape = F) %>%
    footnote(
      general_title = "注：", title_format = "italic", threeparttable = T,
      general = "* 星号表示的内容很长"
    )
} else {
  kable(db2,
    format = "html", booktabs = TRUE, escape = T, row.names = F,
    caption = "第1种类型的统计表格样式"
  ) %>%
    kable_styling(
      bootstrap_options = c("basic"),
      full_width = F, position = "center"
    ) %>%
    add_header_above(c("",
      "$\\sigma^2$" = 2, "$\\phi$" = 2,
      "$\\tau^2$" = 2, "$r=\\delta/\\phi$" = 1
    ), escape = F) %>%
    footnote(
      general_title = "注：", title_format = "italic", threeparttable = T,
      general = "* 星号表示的内容很长"
    )
}
```

- `striped` 默认使用浅灰色，`stripe_color` 可以用来指定颜色 `stripe_color="white"`，它只在 LaTeX 下工作，HTML 下更改颜色需要设置 CSS，可以不使用 `striped` 改变默认的白底设置  
- `threeparttable = TRUE` 处理超长的注解标记，
- `add_header_above` 函数内的 `escape = F` 用来处理数学公式，
- `longtable = T` 表格很长时需要分页，因此使用续表，
- `hold_position` 使用了 `[!h]` 控制浮动
- 对于数学符号前要四个反斜杠这一点，作者今后会改变，只需要两个反斜杠，与 HTML 格式表格保持一致 <https://github.com/haozhu233/kableExtra/issues/120> 

对某些数据用不同颜色高亮
Selecting and colouring single table cells with **kableExtra** in R markdown `cell_spec` <https://stackoverflow.com/questions/50118394>


# 重现论文需要的主要 **R** 包

- rstan: 2.18.1
- brms: 2.5.0
- geoR: 1.7.5.2.1
- geoRglm: 0.9.11
- PrevMap: 1.4.2
- spaMM: 2.4.35

# 代码管理

将所有代码块的代码都合在一处放在附录中

```{r ref.label=knitr::all_labels(), echo = T, eval = F}
# https://yihui.name/en/2018/09/code-appendix/
```


