# 准备 {#Prerequisites}

重现论文需要的主要 **R** 包

- rstan: 2.18.1
- brms: 2.5.0
- geoR: 1.7.5.2.1
- geoRglm: 0.9.11
- PrevMap: 1.4.2
- spaMM: 2.4.35


## 英文字体

Windows 系统自带新罗马字体和 Arial 字体，在 Ubuntu 系统上需要安装 Windows 下的两款字体 Times New Roman 和 Arial

```bash
sudo apt install ttf-mscorefonts-installer
```

在安装的过程中会自动下载字体，如果下载失败，就从网站 <https://sourceforge.net/projects/corefonts/files/the%20fonts/final/> 手动下载字体，存放到 `winfonts/` 文件夹下，执行

```bash
sudo dpkg-reconfigure ttf-mscorefonts-installer
```

在弹出的窗口中填写字体所在路径 `/home/xiangyun/winfonts/`，安装完成后，刷新字体

```bash
sudo fc-cache -fsv
```

安装等宽字体 Inconsolata 显示代码

```bash
sudo apt install fonts-inconsolata
```

英文字体设置如下

```yaml
mainfont: Times New Roman
sansfont: Arial
monofont: Inconsolata
```

$$\mathcal{R},\mathbb{R},\mathbf{R},\mathscr{R},\mathcal{S},\mathbb{S},\mathbf{S},\mathscr{S},\mathsf{S},\mathrm{S},\mathtt{S}$$

```{block2, type = 'rmdtip'}
推荐的方式是将相关中英文字体放在一块，拷贝到 Ubuntu 系统上
```

```bash
sudo mkdir /usr/share/fonts/truetype/win/
sudo cp Thesis-Template-Bookdown/fonts/* /usr/share/fonts/truetype/win/
sudo fc-cache -fsv
```

## bookdown

安装 R 的过程请看《R语言忍者秘笈》第二章的安装与配置 <https://bookdown.org/yihui/r-ninja/setup.html>

- 从 CRAN 安装 bookdown 稳定版

```r
install.packages("bookdown")
```

- 从 Github 安装 bookdown 开发版

```r
devtools::install_github("rstudio/bookdown")
```

遇到问题先试升级

```r
# 一行命令升级所有安装的 R 包
update.packages(ask = FALSE)
```

有关 bookdown 的详细介绍请看谢益辉发布在网上的在线书 《bookdown: Authoring Books and Technical Documents with R Markdown》 <https://bookdown.org/yihui/bookdown>

## Pandoc

R Markdown 文档 (\*.Rmd) 首先通过 knitr 包 [@xie2015] 编译成 Markdown 文档 (\*.md)，然后 Markdown 文档再被 Pandoc 编译成其它格式，如 LaTeX (\*.tex) 、 HTML 等，这个过程由 rmarkdown 包完成。你不需要分别安装 knitr 和 rmarkdown 两个包，因为它们被 bookdown 包 [@xie2016] 所依赖，当你安装 bookdown 的时候，会自动安装上。而 Pandoc 不是一个 R 包，所以需要单独安装，但如果你使用 RStudio IDE 的话，也不需要安装，因为 RStudio 自带了一份 Pandoc，你可以运行下面一行命令获取当前的 Pandoc 版本号

```{r}
rmarkdown::pandoc_version()
```

如果你需要 Pandoc 的新特性，觉得自带的版本比较低，你可以从 Pandoc 官网 (<http://pandoc.org>)  手动安装一个新版本。 rmarkdown 会优先使用你安装的新版本。

## LaTeX

LaTeX 只有当你需要把书转化为 PDF 格式时才会用到，从 LaTeX 官网 (<https://www.latex-project.org/get/>) 你可以学习到很多东西，如安装 LaTeX。我们强烈推荐你安装一个轻量的跨平台 LaTeX 发行版 --- [TinyTeX](https://yihui.name/tinytex/)。它基于 TeX Live，可以通过 R 包 tinytex 愉快地安装，tinytex 在之前安装 bookdown 时已经安装，所以不用担心，安装 TinyTeX 你只需在 R 控制台下输入

```{r,eval=FALSE}
tinytex::install_tinytex()
```

拥有 TinyTeX， 你应该再也不会看到这样的错误消息：

```latex
! LaTeX Error: File `titling.sty' not found.

Type X to quit or <RETURN> to proceed,
or enter new name. (Default extension: sty)

Enter file name: 
! Emergency stop.
<read *> 
         
l.107 ^^M

pandoc: Error producing PDF
Error: pandoc document conversion failed with error 43
Execution halted
```

上面的消息日志告诉你，说系统中缺少宏文件 `titling.sty`。 LaTeX 宏包名称通常和宏文件 `*.sty`  的名字一样，所以你可以先尝试安装 `titling` 包。如果你和 TinyTeX 一起使用，缺失的 LaTeX 包会自动安装，所以你不用担心这类问题。 

LaTeX 发行版和宏包随时间一直在更新，就像 R 软件和扩展包一样，当你遇到 LaTeX 问题的时候，可以先尝试升级 TinyTeX 发行版和 LaTeX 宏包，查看你所安装的 LaTeX 发行版

```{r,eval=FALSE}
system("pdflatex --version")
```
```{r,echo=FALSE}
cat(system("pdflatex --version", intern = TRUE),sep = "\n")
```

更新 TinyTeX 安装的宏包

```{r,eval=FALSE}
tinytex::tlmgr_update()
```

TeX Live 每年都会更新，随着时间的过去，你可能需要升级 TinyTeX 发行版，否则你不能安装和升级任何 LaTeX 包。

```r
tinytex::reinstall_tinytex()
```

## 本书配置


Adobe 开源的等宽字体 sourcecodepro 显示代码， Adobe Times Roman 作为正文字体，provides maths support using glyphs from the Symbol, Chancery and Computer Modern fonts together with letters, etc., from Times Roman.

中文支持来自宏集 ctex 

安装字体

```{r,eval=FALSE}
tinytex::tlmgr_install(c("ctex", "fandol", "psnfss", "sourcecodepro"))
```


## 软件信息

```{r}
xfun::session_info(c("rmarkdown","bookdown","tinytex"))
```

将所有代码块的代码都合在一处

```{r ref.label=knitr::all_labels(), echo = T, eval = F}
```
